【裁判字號】    95,交上訴,170
【裁判日期】    951228
【裁判案由】    公共危險等
【裁判全文】
臺灣高等法院刑事判決               95年度交上訴字第170號
上  訴  人
即  被  告  甲○○
上列上訴人因公共危險等案件，不服臺灣桃園地方法院95年度交
訴字第84號，中華民國95年10月19日第一審判決（起訴案號：臺
灣桃園地方法院檢察署95年度偵字第13843號），提起上訴，本
院判決如下：
    主  文
上訴駁回。
甲○○緩刑肆年。
    事  實
一、甲○○於民國（下同）94年10月9日16時45分許駕駛車牌號
    碼L9-7631號自用小客車，沿桃園縣大溪鎮○○路（幹線道
    ）往八德方向行駛，行經桃園縣大溪鎮○○路與公園路交岔
    之無號誌口時，本應注意車輛行駛應注意車前狀況，隨時採
    取必要之安全措施；而依當時之天候為晴，日間自然光線，
    路面無缺陷，道路無障礙物，視距良好，並無不能注意之情
    形，乃竟疏未注意來車動態即貿然通過該交岔路口。適林志
    忠騎乘車牌號碼FYU－138號重型機車，後座搭載乙○○，由
    大溪鎮○○路（支線道）往埔頂公園方向駛出，亦疏未注意
    機車行駛至劃分支、幹線車道之交岔路口，支線道車應暫停
    讓幹線道車先行，而貿然前行。致甲○○所駕駛之自小客車
    右前保險桿及大燈附近，擦撞林志忠所騎乘之重型機車右側
    車身及乘客乙○○右腳，使林志忠及搭載乙○○之機車當場
    人車倒地，致林志忠腰部、右手及肋骨受傷之傷害（林志忠
    過失傷害部分未據提起告訴）；乙○○則受有第3、4頸椎椎
    間盤突出合併脊髓損傷及右側脛骨及腓骨骨折等傷害，經診
    療後仍遺存頸椎受傷合併脊髓受傷及四肢輕癱等重大難治之
    傷害。詎甲○○明知其已因駕車發生事故致乙○○、林志忠
    受傷，竟未對乙○○、林志忠採取必要之救護措施，亦未報
    警及留下協助處理善後，並釐清肇事責任，而基於肇事逃逸
    之犯意，逕自加速駕駛上開小客車往埔頂公園附近小巷逃逸
    。嗣經騎乘機車跟隨在林志忠機車後之友人王憲明自後追趕
    ，及小客車內右前座乘客吳信樺勸阻下，甲○○始停車跟隨
    王憲明返回車禍現場，而為警查獲。
二、案經乙○○訴由臺灣桃園地方法院檢察署檢察官偵查起訴。
    理  由
一、證據能力部分：
    按被告以外之人於審判外之陳述，雖不符刑事訴訟法第159
    條之1 至第159 條之4 之規定，然經當事人於審判程序同意
    作為證據，法院審酌該言詞陳述作成時之情況，認為適當者
    ，亦得為證據；當事人、代理人或辯護人於法院調查證據時
    ，知有刑事訴訟法第159 條第1 項不得為證據之情形，而未
    於言詞辯論終結前聲明異議者，視為有前項之同意，刑事訴
    訟法第159 條之5 第2 項定有明文。經查被害人即證人乙○
    ○、林志忠於警詢中之供述，固屬審判外之言詞陳述，道路
    交通事故調查卷宗所附道路交通事故現場圖、道路交通事故
    調查報告表、事故現場及車損照片，雖屬被告以外之人於審
    判外之書面陳述，且無符合同法第159條之1至之4等前4條之
    情形；惟經本院在言詞辨論中當庭提示，當事人均表示「沒
    意見」，而未經當事人於言詞辯論終結前聲明異議，是該等
    證言、證物，依刑事訴訟法第159 條之5第2項規定，應具有
    證據能力，合先敘明。
二、訊據被告甲○○在本院審理中對於前揭事實均已坦承不諱。
    復查：
  (一)過失傷害部分，被告之自白核與告訴人乙○○於警詢時指訴
    情節相符（見95年度他字卷第1590號卷第20、21頁）；並有
    道路交通事故調查卷宗所附道路交通事故現場圖、道路交通
    事故調查報告表(一)、(二)、事故現場及車損照片8紙、國軍桃
    園總醫院附設民眾診療服務處診斷證明書乙紙可資佐證（見
    他字卷第6、8、28、至30、37至40頁）。此部分被告之自白
    核與事實，應可採信。
  (二)按汽車行駛時，駕駛人應注意車前狀況，並隨時採取必要之
    安全措施；道路交通安全規則第94條第3項定有明文。而依
    肇事當時之天候為晴，日間自然光線，路面無缺陷，道路無
    障礙物，視距良好，並無不能注意之情形，竟疏注意因而肇
    事，致機車後座乘客被害人即告訴人乙○○受傷，被告對本
    件車禍之發生顯有過失。雖告訴人乙○○於告訴狀指訴被告
    駕車闖紅燈云云，惟查上述車禍發生地為無號誌交岔路口，
    有前開道路交通事故調查報告表在卷可憑，是告訴人此部分
    所述，與事實不符，不足以作為對於被告不利之認定。另林
    志忠駕駛機車疏未注意機車行駛至劃分支、幹線車道之交岔
    路口，疏未注意支線道車應暫停讓幹線道車先行，而貿然搭
    載乙○○前行欲通過上揭交岔路口，致發生本件車禍，雖同
    為車禍肇事因素，惟此亦無法解免被告過失犯行之成立，併
    此敘明。
  (三)被害人乙○○因本件車禍致受有第3、4頸椎椎間盤突出合併
    脊髓損傷及右側脛骨及腓骨骨折等傷害，有國軍桃園總醫診
    斷證明書可證。按重傷者，係兼指身體及健康二者之重傷害
    ，觀諸刑法第10條第4項第6款所列「其他於身體或健康，有
    重大不治或難治之傷害」之規定甚明，依上開國軍桃園總醫
    院診斷證明書所載傷勢，及嗣治療乙○○之天主教耕莘醫院
    所出具卷附診斷證明書所載診斷結果記載：病患（乙○○）
    因上述診斷（頸椎受傷合併脊髓受傷及四肢輕癱），該員於
    95年3月24日出院，現4肢輕癱，以後生活起居需人照顧等情
    。此外，並有乙○○之肢障殘障手冊附卷足憑（見同上相字
    卷第50頁）。本院認乙○○因其所受傷害已達於刑法第10條
    第4項第6款所定之重傷程度。被告之過失行為與被害人乙○
    ○傷害間，具有相當因果關係。
  (四)肇事逃逸部分，被告之自白核與核與證人林志忠於警詢時指
    述（見95年度他字卷第1590號卷第23頁），及證人王憲明、
    吳信樺在原審結證（見原審卷第41頁至第43頁、第47頁、第
    48 頁）情節相符；此部分被告之自白亦核與事實，同可採
    信。
  (五)本案事證明確，被告過失致重傷害、肇事逃逸犯行，均堪以
    認定，應予依法論科。
三、論罪法條：
  (一)核被告所為，係犯刑法第284條第1項後段之過失致重傷害罪
   、同法第185條之4之肇事致人受傷逃逸罪。
  (二)被告行為後，94年1月7日修正公布之刑法第33條第5款規定
    罰金刑為新台幣1000元以上，以百元計算之；新法施行後，
    經比較新舊法，行為後之法律並非較有利於行為人，依新法
    第2條第1項之規定，應適用行為時即修正前舊法之規定。
  (三)被告所犯上開刑法第284條第1項後段之過失致重傷害罪、同
    法第185條之4之肇事致人受傷逃逸罪二罪，因罪名互殊，行
    為互異，應分論併罰。次按，修正後刑法第2條第1項規定：
    「行為後法律有變更者，適用行為時之法律。但行為後之法
    律有利於行為人者，適用最有利於行為人之法律」。又刑法
    第51條於94年年2月2日修正公布，並於95年7月1日施行，修
    正前刑法第51條第5款規定：「數罪併罰，分別宣告其罪之
    刑，依下列各款定其應執行者：五宣告多數有期徒刑者，於
    各刑中之最長期以上，各刑合併之刑期以下，定其刑期。但
    不得逾20年」。而修正後同條款規定：「宣告多數有期徒刑
    者，於各刑中之最長期以上，各刑合併之刑期以下，定其刑
    期。但不得逾30年」。經比較結果，修正後有關有期徒刑合
    併定應執行之上限提高至30年，自以修正前之規定有利受刑
    人，應依刑法第2條第1項前段之規定，適用修正前之規定，
    以定其應執行之刑。
四、原審基此適用刑法第2條第1項前段、第185條之4、第284條
    第1項後段、修正前刑法第51條第5款（漏引修正前刑法第33
    條第5款，應予補正）、修正前罰金罰鍰提高標準條例第1條
    前段之規定，並審酌被告明知駕車肇事應先對傷者加以救護
    ，以減少死傷，此亦為人類對生命、身體之基本尊重，詎被
    告於肇事後竟未做出救護動作，漠視被害人所受之身體傷害
    ，不僅未積極加以救護，反而駕車逃逸，其行為所造成之危
    害非輕及犯後態度等一切情狀，就被告因過失傷害人致重傷
    之罪名，量處有期徒刑伍月；就被告駕駛動力交通工具肇事
    致人受傷而逃逸之罪名，量處有期徒刑柒月；並定應執行刑
    為有期徒刑拾月。其認定事實、適用法律及量處刑期，均為
    妥適。被告上訴指摘原審判決量刑太重，為無理由；其上訴
    應予駁回。
四、另查，被告在本案之前並未曾受有期徒刑以上刑之宣告，有
    本院被告全國前案紀錄表在卷可按。此次因一時失慮，致蹈
    法網，行為後已與被害人達成和解，賠償被害人所受損害，
    有調解書乙紙在卷可證，經告訴代理人到庭陳述願意原諒被
    告；被告經此論罪科刑，當知警惕，信無再犯之虞，本院因
    認被告所宣告之刑以暫不執行為適當，爰依新修正刑法第74
    條第1款併宣告緩刑四年，以啟自新。
據上論斷，應依刑事訴訟法第368條，刑法第74條第1款，判決如
主文。
本案經檢察官侯千姬到庭執行職務。
中    華    民    國    95    年    12    月    28    日
                  刑事第十庭     審判長法  官 劉景星
                                       法  官 陳志洋
                                       法  官 陳博志
以上正本證明與原本無異。
不得上訴。
                                       書記官 陳嘉文
中    華    民    國    96    年    1     月    2     日
附錄：本案論罪科刑法條全文
中華民國刑法第185條之4（肇事遺棄罪）
駕駛動力交通工具肇事，致人死傷而逃逸者，處6月以上5年以下
有期徒刑。
中華民國刑法第284條（過失傷害罪）
因過失傷害人者，處6月以下有期徒刑、拘役或5百元以下罰金，
致重傷者，處1年以下有期徒刑、拘役或5百元以下罰金。
從事業務之人，因業務上之過失傷害人者，處1 年以下有期徒刑
、拘役或1 千元以下罰金，致重傷者，處3 年以下有期徒刑、拘
役或2 千元以下罰金。


司法院資訊處製作；財團法人民間司法改革基金會備份。
